ACORDAO-COMPLETO-2499369

ACÓRDÃO 2103/2021 ATA 35/2021 - PLENÁRIO

VISTOS, relatados e discutidos estes autos de embargos de declaração opostos pela empresa Major RP3 Soluções em Tecnologia da Informação Ltda. ao Acórdão 1732/2021-TCU-Plenário, que apreciou representação formulada pela Secretaria de Fiscalização da Tecnologia da Informação (Sefti) noticiando possíveis irregularidades ocorridas no Pregão Eletrônico 32/2019, promovido pelo Conselho Regional de Engenharia e Agronomia do Estado de São Paulo - Crea-SP, bem como na execução do contrato dele decorrente (C-005/2020) , 
ACORDAM os Ministros do Tribunal de Contas da União, reunidos em sessão do Plenário, ante as razões expostas pelo relator, em: 
9.1. conhecer dos embargos de declaração, uma vez que foram preenchidos os requisitos de admissibilidade previstos nos artigos 32, inciso II, e 34, caput e § 1º, da Lei 8.443/1992, para, no mérito, rejeitá-los, mantendo inalterada a decisão recorrida;
9.2. dar ciência desta deliberação ao embargante.

Embargos de declaração contra acórdão que apreciou representação acerca de irregularidades em pregão eletrônico e na execução do contrato decorrente referente à prestação de serviços de TI.

Conselho Regional de Engenharia e Agronomia do Estado de São Paulo.

3. Interessados/Responsáveis/Recorrentes:
3.1. Interessado: Major RP3 Soluções em Tecnologia da Informação Ltda. (29.509.937/0001-79)
3.2. Recorrente: Major RP3 Soluções em Tecnologia da Informação Ltda. (29.509.937/0001-79).

13.1. Ministros presentes: Ana Arraes (Presidente), Walton Alencar Rodrigues, Augusto Nardes, Raimundo Carreiro, Bruno Dantas, Vital do Rêgo e Jorge Oliveira.
13.2. Ministros-Substitutos convocados: Augusto Sherman Cavalcanti (Relator) e Marcos Bemquerer Costa.
13.3. Ministros-Substitutos presentes: André Luís de Carvalho e Weder de Oliveira.

ACORDAO-COMPLETO-2533280

Acórdão de Relação 773/2022 - Plenário

Acórdão de Relação

AUGUSTO SHERMAN

Ministro Benjamin Zymler.

O presente processo cuida de representação formulada pela Secretaria de Fiscalização de Tecnologia da Informação (Sefti) noticiando possíveis irregularidades ocorridas no Pregão Eletrônico 32/2019, promovido pelo Conselho Regional de Engenharia e Agronomia do Estado de São Paulo - Crea-SP, bem como na execução do contrato dele decorrente (C-005/2020) , celebrado com a empresa Major RP3 Soluções em Tecnologia da Informação Ltda., pelo valor de R$ 16.800.000,00 (dezesseis milhões e oitocentos mil reais) .
2.	 Nesta oportunidade processual, são apreciados embargos declaratórios opostos pela empresa Major RP3 Soluções em Tecnologia da Informação Ltda. ao Acórdão 1732/2021-TCU-Plenário, reproduzido a seguir:
"ACORDAM os Ministros do Tribunal de Contas da União, reunidos em Sessão do Plenário, ante as razões expostas pelo relator, em: 
9.1. conhecer da representação, com fulcro nos arts. 235 e 237, inciso VII e parágrafo único, do Regimento Interno do TCU, para, no mérito, considerá-la procedente;
9.2. confirmar, no mérito, a medida cautelar referendada pelo Acórdão 2755/2020-TCU-Plenário, determinando ao Crea-SP, com fundamento no art. 45 da Lei 8.443/1992, c/c o art. 71, inciso IX, da Constituição Federal, que se abstenha definitivamente de realizar qualquer novo pagamento à empresa Major RP3 Soluções em Tecnologia da Informação Ltda. no âmbito do Contrato C-005/2020;
9.3. com fundamento no art. 47 da Lei 8.443/1992, determinar a autuação de processo apartado de tomada de contas especial, a partir da extração de cópias das peças necessárias destes autos, para tratar dos débitos identificados no Contrato C-005/2020, celebrado pelo Crea-SP com a empresa Major RP3 Soluções em Tecnologia da Informação;
9.4. no âmbito do processo a ser autuado em atendimento ao subitem anterior, realizar a citação dos responsáveis a seguir discriminados e da empresa contratada, com fundamento nos arts. 10, § 1º, 12, incisos I e II, e 16, §2º, da Lei 8.443/1992 c/c o art. 202, incisos I e II, e 209, §§ 5º e 6º, do Regimento Interno do TCU, para que, no prazo de quinze dias, apresentem alegações de defesa e/ou recolham, solidariamente, aos cofres do Conselho Regional de Engenharia e Agronomia do Estado de São Paulo as quantias abaixo, atualizadas monetariamente a partir das datas constantes nos quadros abaixo até o efetivo recolhimento, abatendo-se na oportunidade os valores eventualmente ressarcidos, na forma da legislação em vigor, tendo em vista as seguintes ocorrências e composição do débito:
9.4.1. pelo aceite de serviços mensurados em UST com sobrepreço de quantitativos de UST e consequente superfaturamento:
Quantificação do débito A (OST 1/2020, OST 2/2020 e OST 3/2020) 
Quadro de Débitos 1
	VALOR ORIGINAL
 (R$) 
	DATA DO PAGAMENTO
	TIPO

	47.574,59
	30/4/2020
	Débito

	215.526,21
	8/5/2020
	Débito

	215.526,21
	8/6/2020
	Débito

	604,91
	3/11/2020
	Crédito

	604,91
	23/11/2020
	Crédito

	604,91
	23/12/2020
	Crédito

	604,91
	18/1/2021
	Crédito

	604,91
	23/2/2021
	Crédito

	604,91
	18/3/2021
	Crédito

Valor atualizado até 25/6/2021: R$ 512.150,60 (peça 135) 
9.4.1.1. Responsáveis solidários:
9.4.1.1.1. Sr. Danilo Ricardo Formaggi, CPF XXX.215.458-XX, na condição de fiscal técnico e gestor do Contrato C-005/2020 no período de 27/2/2020 a 30/7/2020, por:
a) autorizar a emissão das ordens de serviços técnicos nos meses de março a maio de 2020 (OST 1, 2 e 3/2020) que estavam baseados em um catálogo de serviços no qual o esforço, a complexidade e o valor unitário em UST estavam superdimensionados, em desacordo com o art. 67, §1º, da Lei 8.666/1993;
b) aprovar o termo de recebimento definitivo dos serviços prestados nos meses de março, abril e maio de 2020 que estavam baseados em um catálogo de serviços no qual o esforço, a complexidade e o valor unitário em UST estavam superdimensionados, em desacordo com o art. 67, §1º, da Lei 8.666/1993; 
c) atestar as Notas Fiscais 26, 27 e 28 relativas aos serviços prestados em março, abril e maio de 2020 que estavam baseados em um catálogo de serviços no qual o esforço, a complexidade e o valor unitário em UST estavam superdimensionados, em desacordo com o art. 67, §1º, da Lei 8.666/1993;
9.4.1.1.2. Major RP3 Soluções em Tecnologia da Informação Ltda., CNPJ 29.509.937/0001-79, na condição de empresa prestadora dos serviços do Contrato C005-2020, por praticar preços comprovadamente acima dos praticados no mercado e muito superiores aos valores de seus custos acrescidos de todos os encargos e margem de lucro adequada, nos meses de março, abril e maio de 2020 (OST 1, 2 e 3/2020) ;
Quantificação do débito B (OST 4/2020 e 6/2020) 
Quadro de Débitos 2
	VALOR ORIGINAL
 (R$) 
	DATA DO PAGAMENTO
	TIPO

	215.526,61
	8/7/2020
	Débito

	215.526,61
	17/8/2020
	Débito

Valor atualizado até 25/6/2021: R$ 463.741,29 (peça 136) 
9.4.1.2. Responsáveis solidários:
9.4.1.2.1. Danilo Ricardo Formaggi, CPF XXX.215.458-XX, na condição de fiscal técnico do Contrato C-005/2020 no período de 27/2/2020 a 30/7/2020, por:
a) solicitar a emissão das ordens de serviços técnicos nos meses de junho e julho de 2020 (OST 4 e 6/2020) que estavam baseados em um catálogo de serviços no qual o esforço, a complexidade e o valor unitário em UST estavam superdimensionados, em desacordo com o art. 67, §1º, da Lei 8.666/1993; 
b) aprovar os termos de recebimento provisório e definitivo dos serviços prestados no mês de junho de 2020 que estavam baseados em um catálogo de serviços no qual o esforço, a complexidade e o valor unitário em UST estavam superdimensionados, em desacordo com o art. 67, §1º, da Lei 8.666/1993; e
c) atestar a Nota Fiscal 29 relativa aos serviços prestados em junho de 2020 que estavam baseados em um catálogo de serviços no qual o esforço, a complexidade e o valor unitário em UST estavam superdimensionados, em desacordo com o art. 67, §1º, da Lei 8.666/1993.
9.4.1.2.2. Rafael Lagos Miranda, CPF XXX.267.558-XX, na condição de fiscal técnico do Contrato C-005/2020 no período de 2/6/2020 a 30/7/2020, por:
a) solicitar a emissão das ordens de serviços técnicos nos meses de junho e julho de 2020 (OST 4 e 6/2020) que estavam baseados em um catálogo de serviços no qual o esforço, a complexidade e o valor unitário em UST estavam superdimensionados, em desacordo com o art. 67, §1º, da Lei 8.666/1993; 
b) aprovar os termos de recebimento provisório e definitivo dos serviços prestados nos meses de junho e julho de 2020 que estavam baseados em um catálogo de serviços no qual o esforço, a complexidade e o valor unitário em UST estavam superdimensionados, em desacordo com o art. 67, §1º, da Lei 8.666/1993;
9.4.1.2.3. Celso Luiz Carvalho Câmara, CPF XXX.938.508-XX, na condição de gestor do Contrato C-005/2020 no período de 2/6/2020 a 19/3/2021, por:
a) aprovar a emissão das ordens de serviços técnicos nos meses de junho e julho de 2020 (OST 4 e 6/2020) que estavam baseados em um catálogo de serviços no qual o esforço, a complexidade e o valor unitário em UST estavam superdimensionados, em desacordo com o art. 67, §1º, da Lei 8.666/1993;
b) aprovar o termo de recebimento definitivo dos serviços prestados nos meses de junho e julho de 2020 que estavam baseados em um catálogo de serviços no qual o esforço, a complexidade e o valor unitário em UST estavam superdimensionados, em desacordo com o art. 67, §1º, da Lei 8.666/1993; 
c) atestar a Nota Fiscal 31 relativa aos serviços prestados em julho de 2020 que estavam baseados em um catálogo de serviços no qual o esforço, a complexidade e o valor unitário em UST estavam superdimensionados, em desacordo com o art. 67, §1º, da Lei 8.666/1993;
9.4.1.2.4. Major RP3 Soluções em Tecnologia da Informação Ltda., CNPJ 29.509.937/0001-79, na condição de empresa prestadora dos serviços do Contrato C005-2020, por praticar preços comprovadamente acima dos praticados no mercado e muito superiores aos valores de seus custos acrescidos de todos os encargos e margem de lucro adequada nos meses de junho e julho de 2020 (OST 4 e 6/2020) ;
Quantificação do débito C (OST 7/2020) 
Quadro de Débitos 3
	VALOR ORIGINAL
 (R$) 
	DATA DO PAGAMENTO
	TIPO

	198.329,49
	28/9/2020
	Débito

Valor atualizado até 25/6/2021: R$ 212.470,38 (peça 137) 
9.4.1.3. Responsáveis solidários:
9.4.1.3.1. Rafael Lagos Miranda, CPF XXX.267.558-XX, na condição de fiscal técnico do Contrato C-005/2020 no período de 2/6/2020 a 30/7/2020, por:
a) solicitar a emissão da ordem de serviços técnicos no mês de agosto de 2020 (OST 7/2020) que estava baseada em um catálogo de serviços no qual o esforço, a complexidade e o valor unitário em UST estavam superdimensionados, em desacordo com o art. 67, §1º, da Lei 8.666/1993; 
b) aprovar o termo de recebimento definitivo dos serviços prestados no mês de agosto de 2020 que estavam baseados em um catálogo de serviços no qual o esforço, a complexidade e o valor unitário em UST estavam superdimensionados, em desacordo com o art. 67, §1º, da Lei 8.666/1993;
9.4.1.3.2. Fábio de Souza Figueredo, CPF XXX.225.478-XX, na condição de fiscal técnico do Contrato C-005/2020 no período de 31/7/2020 a 16/11/2020, por aprovar o termo de recebimento provisório dos serviços prestados no mês de agosto de 2020 (OST 7/2020) que estavam baseados em um catálogo de serviços no qual o esforço, a complexidade e o valor unitário em UST estavam superdimensionados, em desacordo com o art. 67, §1º, da Lei 8.666/1993;
9.4.1.3.3. Celso Luiz Carvalho Câmara, CPF XXX.938.508-XX, na condição de gestor do Contrato C-005/2020 no período de 2/6/2020 a 19/3/2021, por atestar a Nota Fiscal 32 relativa aos serviços prestados em agosto de 2020 (OST 7/2020) que estavam baseados em um catálogo de serviços no qual o esforço, a complexidade e o valor unitário em UST estavam superdimensionados, em desacordo com o art. 67, §1º, da Lei 8.666/1993;
9.4.1.3.4. Major RP3 Soluções em Tecnologia da Informação Ltda., CNPJ 29.509.937/0001-79, na condição de empresa prestadora dos serviços do Contrato C005-2020, por praticar preços comprovadamente acima dos praticados no mercado e muito superiores aos valores de seus custos acrescidos de todos os encargos e margem de lucro adequada no mês de agosto de 2020 (OST 7/2020) , caracterizando enriquecimento sem causa da empresa nos termos do art. 884 do Código Civil;
9.4.2. pelo aceite das licenças de acesso remoto em desacordo com as condições previstas em contrato:
Quantificação do débito D (OSF 1/2020) 
Quadro de Débitos 4
	VALOR ORIGINAL
 (R$) 
	DATA DO PAGAMENTO
	TIPO

	142.652,00
	19/2/2020
	Débito

Valor atualizado até 25/6/2021: R$ 153.579,14 (peça 138) 
9.4.2.1. Responsáveis solidários:
9.4.2.1.1. Danilo Ricardo Formaggi, CPF XXX.215.458-XX, na condição de fiscal técnico do Contrato C-005/2020 no período de 27/2/2020 a 30/7/2020, por aprovar o termo de recebimento definitivo da OSF 1/2020 em 18/2/2020, referente à disponibilização do ambiente SaaS, e atestar a Nota Fiscal 21, em 19/2/2020, sem que o software de acesso remoto tenha sido entregue em fevereiro de 2020, em desacordo com o art. 66, caput, da Lei 8.666/1993 e com o cronograma físico-financeiro do Contrato C-005/2020;
9.4.2.1.2. Celso Luiz Carvalho Câmara, CPF XXX.938.508-XX, na condição de gestor do Contrato C-005/2020 no período de 2/6/2020 a 19/3/2021, por aprovar o termo de recebimento definitivo complementar da OSF 1/2020 em 26/11/2020 referente à disponibilização do software de acesso remoto com prazo de licenciamento menor (1 ano) do que o prazo contratado (3 anos) , em desacordo com o art. 66, caput, da Lei 8.666/1993 e com o cronograma físico-financeiro do Contrato C-005/2020;
9.4.2.1.3. Israel Vinícius Macedo Pereira, CPF XXX.016.618-XX, na condição de fiscal técnico do Contrato C-005/2020 no período de 17/11/2020 a 19/3/2021, por aprovar o termo de recebimento definitivo complementar da OSF 1/2020 em 26/11/2020, referente à disponibilização do software de acesso remoto com prazo de licenciamento menor (1 ano) do que o prazo contratado (3 anos) , em desacordo com o art. 66, caput, da Lei 8.666/1993 e com o cronograma físico-financeiro do Contrato C-005/2020; e
9.4.2.1.4. Major RP3 Soluções em Tecnologia da Informação Ltda., CNPJ 29.509.937/0001-79, na condição de empresa prestadora dos serviços do Contrato C005-2020, que disponibilizou o software de acesso remoto com nove meses de atraso e com prazo de licenciamento menor (1 ano) do que o prazo contratado (3 anos) , em desacordo com o art. 66, caput, da Lei 8.666/1993 e o cronograma físico-financeiro do Contrato C-005/2020, caracterizando enriquecimento sem causa da empresa, nos termos do art. 884 do Código Civil.
9.5. com fundamento no art. 43, inciso II, da Lei 8.443/1992 c/c o art. 250, inciso IV, do RI/TCU, realizar, no âmbito do processo constituído em atendimento ao item 9.3 deste acórdão, as audiências dos responsáveis a seguir indicados, para que, no prazo de 15 (quinze) dias, apresentem razões de justificativa pelas irregularidades indicadas, alertando-os quanto à possibilidade de também poderem ser sancionados com inabilitação para ocupar cargo ou função de confiança no âmbito da Administração Pública Federal pelo período de cinco a oito anos, nos termos da Lei 8.443/1992, art. 60:
9.5.1. Srs. Álvaro José de Souza, CPF XXX.250.538-XX, e Daikiti Sugitani Junior, CPF XXX.420.208-XX, integrantes técnicos da equipe de planejamento da contratação, na condição de signatários do ETP, do TR e da minuta do edital do PE 32/2019:
9.5.1.1. pela deficiência no planejamento que ocasionou a restrição indevida da competitividade e o direcionamento da licitação para solução da fabricante ServiceAide, em virtude de: 
a) não realizarem análise efetiva de soluções alternativas que atendiam às especificações técnicas exigidas, em desacordo com o art. 6º e o Anexo III, item 6, alínea "f", da Instrução - Crea-SP 2.594/2018; 
b) exigirem declaração de fabricante como condição de habilitação técnica (item 9.11.2 do edital) , em desacordo com o art. 3º, §1º, inciso I, da Lei 8.666/1993 e com a jurisprudência deste Tribunal (Acórdãos 480/2019, 2.301/2018, e 1.805/2015, todos do Plenário do TCU) ;
c) exigirem que a solução de gerenciamento de serviços e o assistente virtual fossem do mesmo fabricante na modalidade SaaS (item 8.1.106 do TR do edital do PE 32/2019) sem a apresentação de justificativas no ETP/TR, em desacordo com o art. 3º, §1º, inciso I, da Lei 8.666/1993 e o art. 63, inciso I, da Instrução - Crea-SP 2.594/2018; 
d) especificarem requisitos técnicos excessivos, sem justificativas no ETP/TR, e que direcionam a licitação para a solução da fabricante ServiceAide (itens 5.2.8, 5.2.17.6, 5.2.19, 5.2.57.5, 5.2.57.8, 5.3.7, 5.4.1, 5.5.7, 5.5.15, 5.5.16, 5.5.17, 5.5.19.1, 5.5.24, 5.5.27, 5.5.28 do Anexo VI do edital) e para a ferramenta de acesso remoto da fabricante AnyDesk (itens 8.1.182.5, 8.1.182.13 e 8.1.182.14 do TR) , em desacordo com o art. 3º da Lei 8.666/1993 e o art. 63, incisos I e II, da Instrução - Crea-SP 2594/2018;
9.5.1.2. pelas deficiências no planejamento que levaram à contratação antieconômica, ocasionadas pelas seguintes condutas:
a) não apresentarem a metodologia de cálculo dos quantitativos de licenças da solução de gerenciamento de serviços, assistente virtual, software de acesso remoto e pacote de mensagens WhatsApp, em desacordo com o disposto no art. 15, § 7º, inciso II, da Lei 8.666/1993 e o art. 6º da Instrução - Crea-SP 2.594/2018, o que levou à contratação de quantitativos superdimensionados de licenças do software de gerenciamento de serviços;
b) não apresentarem o catálogo de serviços, em desacordo com o disposto no art. 15, § 7º, inciso II, da Lei 8.666/1993 e com a jurisprudência deste Tribunal (Acórdão 2037/2019-TCU-Plenário) , impossibilitando a correta precificação dos serviços mensurados em UST; 
c) realizarem pesquisa de preços limitada a fornecedores, com empresas sem capacidade técnica e/ou econômica para executarem o objeto licitado, em desacordo com o art. 10, inciso X, da Instrução - Crea-SP 2.594/2018;
d) não detalharem os custos unitários das licenças da solução de gerenciamento de serviços e de acesso remoto, do assistente virtual, do pacote de mensagens WhatsApp e dos serviços mensurados em UST, em desacordo com o art. 7º, § 2º, inciso II, da Lei 8.666/1993; 
e) preverem pagamento em parcela única da subscrição das licenças na modalidade SaaS para todo o período da vigência contratual (item 37.1 do TR do edital) , sem justificativas técnicas e/ou econômicas no ETP e no TR e sem previsão de garantias que assegurassem o pleno cumprimento do objeto pactuado, em desacordo com o art. 38 do Decreto 93.872/1986 e com a jurisprudência do TCU (Acórdãos 185/2019, 817/2018 e 554/2017, todos do Plenário do TCU) ;
9.5.2. Sr. Danilo Ricardo Formaggi, CPF XXX.215.458-XX, ex-Chefe de Unidade do Crea-SP, na condição de integrante requisitante da equipe de planejamento e signatário do ETP, do TR e da minuta do edital do PE 32/2019:
9.5.2.1. pelas deficiências no planejamento que levaram à restrição indevida da competitividade e ao direcionamento da licitação para a solução da fabricante ServiceAide, por: 
a) não realizar análise efetiva de soluções alternativas que atenderiam às especificações técnicas exigidas, em desacordo com o art. 6º e o Anexo III, item 6, alínea "f", da Instrução - Crea-SP 2.594/2018; 
b) exigir declaração de fabricante como condição de habilitação técnica (item 9.11.2 do edital) , em desacordo com o art. 3º, §1º, inciso I, da Lei 8.666/1993 e com a jurisprudência deste Tribunal (Acórdãos 480/2019, 2.301/2018, e 1.805/2015, todos do Plenário do TCU) ;
c) exigir que a solução de gerenciamento de serviços e o assistente virtual fossem do mesmo fabricante na modalidade SaaS (item 8.1.106 do TR do edital do PE 32/2019) sem a apresentação de justificativas no ETP/TR, em desacordo com o art. 3º, §1º, inciso I, da Lei 8.666/1993 e o art. 63, inciso I, da Instrução - Crea-SP 2594/2018; e
c) especificar requisitos técnicos excessivos, sem justificativas no ETP/TR, e que direcionam a licitação para a solução da fabricante ServiceAide (itens 5.2.8, 5.2.17.6, 5.2.19, 5.2.57.5, 5.2.57.8, 5.3.7, 5.4.1, 5.5.7, 5.5.15, 5.5.16, 5.5.17, 5.5.19.1, 5.5.24, 5.5.27, 5.5.28 do Anexo VI do edital) e para a ferramenta de acesso remoto da fabricante AnyDesk (itens 8.1.182.5, 8.1.182.13 e 8.1.182.14 do TR) , em desacordo com o art. 3º da Lei 8.666/1993 e o art. 63, incisos I e II, da Instrução - Crea-SP 2.594/2018;
9.5.2.2 pelas deficiências no planejamento que levaram à contratação antieconômica, por:
a) não apresentar a metodologia de cálculo dos quantitativos de licenças da solução de gerenciamento de serviços, assistente virtual, software de acesso remoto e pacote de mensagens WhatsApp, em desacordo com o disposto no art. 15, § 7º, inciso II, da Lei 8.666/1993 e o art. 6º da Instrução - Crea-SP 2.594/2018, o que levou à contratação de quantitativos superdimensionados de licenças do software de gerenciamento de serviços;
b) não apresentar o catálogo de serviços, em desacordo com o disposto no art. 15, § 7º, inciso II, da Lei 8.666/1993 e com a jurisprudência deste Tribunal (Acórdão 2037/2019-TCU-Plenário) , impossibilitando a correta precificação dos serviços mensurados em UST; 
c) realizar pesquisa de preços limitada a fornecedores, com empresas sem capacidade técnica e/ou econômica para executarem o objeto licitado, em desacordo com o art. 10, inciso X, da Instrução - Crea-SP 2.594/2018;
d) não detalhar os custos unitários das licenças da solução de gerenciamento de serviços e de acesso remoto, do assistente virtual, do pacote de mensagens WhatsApp e dos serviços mensurados em UST, em desacordo com o art. 7º, § 2º, inciso II, da Lei 8.666/1993; e 
e) prever pagamento em parcela única da subscrição das licenças na modalidade SaaS para todo o período da vigência contratual (item 37.1 do TR do edital) , sem justificativas técnicas e/ou econômicas no ETP e no TR e sem previsão de garantias que assegurassem o pleno cumprimento do objeto pactuado, em desacordo com o art. 38 do Decreto 93.872/1986 e a jurisprudência do TCU (Acórdãos 185/2019, 817/2018 e 554/2017, todos do Plenário do TCU) ;
9.5.2.3 pela publicação do edital sem análise prévia da área jurídica, ao assinar nota técnica no dia 17/12/2019, em que respondeu a questionamentos do Parecer Jurídico 239/2019-DCT/SUPJUR, apesar de saber que o edital do PE 32/2019 já tinha sido publicado em 9/12/2020;
9.5.2.4. pela habilitação indevida da empresa Major no PE 32/2019, devido à assinatura do Despacho Audi 19/2020, em 13/2/2020, em que propôs o indeferimento do recurso da empresa Central IT e considerou válida a entrega de declaração de fabricante no lugar de atestado de capacidade técnica da empresa Major, exigido no item 9.11.1 do edital, em afronta aos princípios da vinculação ao instrumento convocatório e da isonomia, previstos no art. 3º da Lei 8.666/1993;
9.5.2.5. por solicitar/aprovar a abertura da Ordem de Serviço de Fornecimento 1/2020 em 11/2/2020, antes da homologação do certame, da emissão do empenho e da assinatura do Contrato C-005/2020, em afronta ao art. 109, §2º, da Lei 8.666/1993, à cláusula décima primeira da minuta do Contrato, item 11.1.3, e ao art. 60 da Lei 4.320/1964;
9.5.2.6. pelo pagamento por serviços de criação de identidade visual que não foram prestados integralmente em vista da aprovação do termo de recebimento definitivo em julho de 2020 da OST 5/2020, referente à entrega do serviço de criação de identidade visual, sem a entrega dos artefatos exigidos nos itens 4.4.31.1 e 4.4.31.4 a 4.4.31.11 do contrato, em desacordo com o art. 66, caput, da Lei 8.666/1993 e o cronograma físico-financeiro do Contrato C-005/2020;
9.5.3. Sr. Alessandro Baumgartner, CPF XXX.494.398-XX, na condição de Superintendente Administrativo do Crea-SP e de autoridade competente da área requisitante da solução, por aprovar o edital do PE 32/2019:
9.5.3.1.contendo as seguintes deficiências no planejamento que levaram à restrição indevida da competitividade e ao direcionamento da licitação para a solução da fabricante ServiceAide:
a) sem análise efetiva das soluções alternativas e com cláusulas restritivas que não foram justificadas no ETP e no TR, em desacordo com o art. 3º da Lei 8.666/1993; e art. 6º e o Anexo III, item 6, alínea "f" c/c art. 63, incisos I e II, ambos da Instrução - Crea-SP 2.594/2018;
b) sem metodologia de cálculo dos quantitativos, sem catálogo de serviços e sem detalhamento dos custos unitários, em desacordo com o art. 15, § 7º, inciso II, da Lei 8.666/1993 e o art. 6º da Instrução - Crea-SP 2.594/2018; 
c) com pesquisa de preços limitada a fornecedores, em desacordo com o art. 10, inciso X, da Instrução - Crea-SP 2.594/2018
9.5.3.2. com as seguintes deficiências no planejamento que levaram à contratação antieconômica:
a) sem análise efetiva das soluções alternativas e com cláusulas restritivas que não foram justificadas no ETP e no TR, em desacordo com o art. 3º da Lei 8.666/1993; e art. 6º e o Anexo III, item 6, alínea "f" c/c art. 63, incisos I e II, ambos da Instrução - Crea-SP 2.594/2018;
b) sem metodologia de cálculo dos quantitativos, sem catálogo de serviços e sem detalhamento dos custos unitários, em desacordo com o art. 15, § 7º, inciso II, da Lei 8.666/1993 e o art. 6º da Instrução - Crea-SP 2.594/2018; e
c) com pesquisa de preços limitada a fornecedores, em desacordo com o art. 10, inciso X, da Instrução - Crea-SP 2594/2018.
9.5.3.3. por dissimular a publicação do edital do PE 32/2019 sem análise prévia da área jurídica ao assinar o Despacho SUPADM, em 18/12/2019, com informações inverídicas, pois, no referido despacho, em que supostamente encaminhou o processo para publicação do edital, o responsável afirmou que o edital do PE 32/2019 foi ajustado para atender às recomendações 15, 18 e 20 do Parecer Jurídico 239/2019, porém, o edital já tinha sido publicado em 9/12/2019 por autorização do próprio Sr. Alessandro, conforme Solicitação - ULIC 233/2019, em desacordo com o art. 38, parágrafo único, da Lei 8.666/1993;
9.5.3.4. por adjudicar o objeto do PE 32/2019 e homologar o resultado do certame apesar de a empresa Major não ter entreguado a planilha de custos e de formação de preços exigida no item 8.3 do edital e de a pregoeira não ter realizado a análise de compatibilidade dos preços unitários da referida planilha com aqueles praticados no mercado em relação aos insumos e aos salários das categorias envolvidas na contratação, conforme exigido no item 8.11 do edital, em afronta ao princípio da vinculação ao instrumento convocatório, previsto no art. 3º e no art. 41, caput, da Lei 8.666/1993;
9.5.4. Sra. Tania Maria Ferreira, CPF XXX.046.056-XX, na condição de Pregoeira e Chefe da Unidade de Licitações e Contratos do Crea-SP:
9.5.4.1 pela publicação do edital sem análise prévia da área jurídica, por:
a) assinar despacho, em 6/12/2019, em que informou que o edital do PE 32/2019 tinha sido ajustado conforme recomendações da área jurídica, o que não corresponde aos fatos, pois o Parecer Jurídico 239/2019-DCT/SUPJUR foi elaborado somente em 17/12/2019, em desacordo com o art. 38, parágrafo único, da Lei 8.666/1993; 
b) assinar a Solicitação - ULIC 233/2019 para publicação do edital do PE 32/2019 no dia 9/12/2019 sem que existisse análise prévia da área jurídica, o que afronta o art. 38, parágrafo único, da Lei 8.666/1993;
9.5.4.2. por não solicitar a planilha de custos e de formação de preços da empresa Major, exigida no item 8.3 do edital, e, por consequência, não realizar a análise de compatibilidade dos preços unitários da referida planilha com aqueles praticados no mercado, conforme exigido no item 8.11 do edital, em afronta ao princípio da vinculação ao instrumento convocatório, previsto no art. 3º e no art. 41, caput, da Lei 8.666/1993;
9.5.5. Sr. Washington Luiz Lima Teixeira, CPF XXX.922.637-XX, ex-Gerente do Departamento Administrativo do Crea-SP:
9.5.5.1. pela publicação do edital sem análise prévia da área jurídica (Matriz de Responsabilização - Apêndice II, Irregularidade 3) , por:
a) proferir o "de acordo" em despacho de 6/12/2019 da Chefe da Unidade de Licitações e Contratos com informações inverídicas quanto ao suposto ajuste do edital do PE 32/2019 que teria sido realizado para atender recomendações de parecer jurídico (239/2019-DCT/SUPJUR) que só foi elaborado em 17/12/2019; 
b) assinar a Solicitação - ULIC 233/2019 para publicação do edital do PE 32/2019 no dia 9/12/2019 sem que existisse análise prévia da área jurídica, o que afronta o art. 38, parágrafo único, da Lei 8.666/1993;
9.5.6. Sr. Celso Luiz Carvalho Câmara, CPF XXX.938.508-XX, na condição de Gerente do Departamento de Avaliação e Programas Estratégicos, no período de maio de 2019 a março de 2020:
9.5.6.1 pelo início da prestação dos serviços antes da homologação do PE 32/2019, da emissão do empenho e da assinatura do Contrato C-005/2020, pois participou da reunião inicial com a empresa Major no dia 11/2/2020, ocasião em que foi aberta a OSF 1/2020, quando o PE 32/2019 se encontrava suspenso aguardando o julgamento de recurso administrativo interposto pela empresa Central IT, em afronta ao art. 109, §2º, da Lei 8.666/1993 e à cláusula décima primeira da minuta do Contrato, item 11.1.3;
9.5.6.2. pelo pagamento por serviços de criação de identidade visual que não foram prestados integralmente, em vista das seguintes condutas:
a) 	atestar a Nota Fiscal 30, em 14/7/2020, garantindo que todos os serviços de criação de identidade visual (OST 5/2020) tinham sido recebidos em conformidade em julho de 2020, quando faltava a entrega dos itens 4.4.31.1 e 4.4.31.4 a 4.4.31.11 exigidos no contrato; 
b) aprovar o termo de recebimento definitivo complementar em 26/11/2020 referente aos serviços de criação de identidade visual (OST 5/2020) , sem a entrega dos itens 4.4.31.1, 4.4.31.5, 4.4.31.6 e 4.4.31.9 a 4.4.31.11 exigidos no contrato;
9.5.7. Sr. Osmar Alves de Carvalho, CPF XXX.247.531-XX, Gerente de Auditoria do Crea-SP:
9.5.7.1. pelo início da prestação dos serviços antes da homologação do PE 32/2019, da emissão do empenho e da assinatura do Contrato C-005/2020, pois participou da reunião inicial com a empresa Major no dia 11/2/2020, ocasião em que foi aberta a OSF 1/2020, quando o PE 32/2019 se encontrava suspenso aguardando o julgamento de recurso administrativo interposto pela empresa Central IT, em afronta ao art. 109, §2º, da Lei 8.666/1993 e à cláusula décima primeira da minuta do Contrato, item 11.1.3;
9.5.8. Srs. Rafael Lagos de Miranda, CPF XXX.267.558-XX, ex-Chefe de Unidade do Crea-SP e fiscal técnico do Contrato C-005/2020 no período de 2/6/2020 a 30/7/2020, e Israel Vinícius Macedo Pereira, CPF XXX.016.618-XX, Gerente de Projetos e Inovação do Crea-SP e fiscal técnico do Contrato C-005/2020 no período de 17/11/2020 a 19/3/2021:
9.5.8.1.por aprovarem o termo de recebimento definitivo em julho de 2020 da OST 5/2020, referente à entrega do serviço de criação de identidade visual, sem a entrega dos artefatos exigidos no item 4.4.31.1 e 4.4.31.4 a 4.4.31.11 do contrato, em desacordo com o art. 66, caput, da Lei 8.666/1993 e o cronograma físico-financeiro do Contrato C-005/2020;
9.6. após o trânsito em julgado desta deliberação, apensar estes autos ao processo de tomada de contas especial que vier a ser autuado, na forma do art. 41 da Resolução TCU 259/2014;
9.7. encaminhar cópia desta deliberação à Secretaria de Controle Externo do Trabalho e Entidades Paraestatais, unidade técnica responsável pela avaliação das contas ordinárias do Crea-SP;
9.8. dar ciência desta deliberação ao Crea/SP e ao interessado."
3.	Os principais pontos do recurso da empresa Major RP3 Soluções em Tecnologia da Informação Ltda., inserto à peça 156, são sintetizados a seguir:
a) entre os achados da unidade técnica e que subsidiaram a decisão embargada, consta que as circunstâncias verificadas denotam que "[...] os gestores do Crea-SP apresentaram informações inverídicas em seus respectivos pronunciamentos de modo intencional, não sendo possível acolher a alegação da empresa contratada de que a publicação do edital sem análise prévia da área jurídica consistiria em mero erro formal";
b) ocorre que tais fatos seriam insuficientes para afastar as alegações da embargante, de modo que houve omissão quanto aos argumentos lançados em sua defesa, bem como obscuridade quanto às razões pelas quais não teria sido afastada a irregularidade relativa à publicação do edital do PE 32/2019 sem análise prévia da área jurídica;
c) a discussão quanto à formulação de parecer jurídico posterior à publicação do certame seria irrelevante, ao se considerar que os termos constantes do edital de licitação foram avalizados pelo corpo jurídico;
d) não haveria nos autos prova de que a ausência de parecer jurídico prévio tenha maculado a lisura do certame ou causado qualquer dano ao erário;
e) o parecer emitido por procurador ou advogado de órgão da administração pública não seria ato administrativo, representando apenas opinião técnico-jurídica que orienta o administrador na tomada da decisão, quando da prática do ato administrativo;
f) em razão de o edital de licitação ter sido avalizado pelo corpo jurídico e de não estar evidenciado que a ausência de parecer jurídico prévio tenha maculado a lisura do certame ou causado qualquer dano ao erário, não há que se falar em nulidade da licitação por irregularidade substancial;
g) nesse contexto, e levando-se em conta que o órgão licitante se manifestou, ainda que de forma posterior, aprovando os termos do certame, não haveria razões para concluir que não foram afastados os indícios de irregularidade quanto à publicação do edital do PE 32/2019 sem análise prévia da área jurídica;
h) ademais, o parecer jurídico previsto no art. 38, inciso VI, da Lei 8.666/1993 é manifestação meramente opinativa, não acarretando a vinculação do ato à opinião externada, de maneira que a ausência de parecer jurídico prévio constitui, quando muito, mera irregularidade procedimental do certame licitatório, cuja inobservância não tem o condão de maculá-lo;
i) a decisão recorrida entendeu que a divergência entre as cláusulas que tratam da prorrogação do contrato decorreria do fato de que "[...] o parecer jurídico foi elaborado após a publicação do edital e que os gestores tentaram encobrir essa irregularidade, pois existia recomendação para unificação de duração do contrato (peça 9, p. 227, item 15) e o Superintendente Administrativo afirmou no despacho de 18/12/2019 que o item 15 do parecer foi 'saneado com a unificação do contrato em 36 meses, eliminadas as divergências, conforme apontado na manifestação técnica às fls. 218' (peça 9, p. 233-234) ";
j) as discrepâncias relatadas aparentemente decorreram do aproveitamento de minutas de editais e de termo de referência, cada um com uma previsão distinta;
k) além disso, a unidade técnica considerou plausível a tese da empresa contratada de possível equívoco ao copiar minutas de outros editais e que esse erro poderia ser considerado de menor gravidade quando analisado de forma isolada;
l) porém, houve obscuridade quando o TCU concluiu que não teria sido afastada a irregularidade relativa à divergência de cláusulas que tratam da prorrogação do contrato;
m) houve omissão e obscuridade na análise do TCU quanto aos motivos pelos quais se considerou imprestável a pesquisa de preços realizada pela equipe de planejamento;
n) no caso em análise, há quantitativo especificado de licenças a serem adquiridas e serviços a serem prestados, assim como preceitua o mandamento legal, muito embora a estimação dos itens demandados não esteja devidamente carreada ao processo licitatório;
o) a pesquisa de mercado seguiu o disposto no art. 15, §7º, inciso II, da Lei 8.666/1993;
p) ademais, o detalhamento de custos unitários e o cálculo de salários dos profissionais previstos no projeto se destinam a verificar a adequação de preços do certame e não das cotações recebidas, como pretende a unidade técnica;
q) a equipe de planejamento realizou pesquisa de preços com três empresas, universo amplamente considerado satisfatório, inclusive pelo TCU, detalhando todos os elementos necessários para a cotação de preços e para a verificação dos preços médios de mercado;
r) haveria contradição quando a unidade técnica afirmou que "restou demonstrado nos parágrafos 278-283 que o catálogo de serviços adotado no Contrato C-005/2020 contém graves distorções que o tornam imprestável para o balizamento de preços", pois, em outra passagem, aduziu que "o item 4 desta instrução apontou sérias deficiências na pesquisa de preços realizada pelo Conselho, como a ausência de catálogo de serviços, que devem ensejar a audiência dos integrantes da equipe de planejamento da contratação"; e
s) assim, vale observar que, em um momento, se afirma que há indícios suficientes de que o catálogo de serviços apresenta sobrepreço e, em outro, que a ausência de catálogo de serviços resultou em sérias deficiências na pesquisa de preços realizada pelo Conselho, situações claramente inconciliáveis e contraditórias.
4.	Diante do exposto, o embargante requer o acolhimento de sua peça recursal com efeito suspensivo e, no mérito, o provimento do recurso para que sejam esclarecidas as obscuridades, sanadas as contradições e supridas as omissões acima apontadas, atribuindo-se efeitos infringentes para afastar a sua condenação ao ressarcimento do suposto sobrepreço.
	É o Relatório.

8.1. José Eduardo Martins Cardozo ( 67.219 /OAB-SP) e outros, representando Conselho Regional de Engenharia e Agronomia do Estado de São Paulo.  
8.2. Renato Oliver de Carvalho (147.381/OAB-SP), Marcos de Araújo Cavalcanti (28.560/OAB-DF) e outros, representando Major RP3 Soluções em Tecnologia da Informação Ltda.

Não atuou.

REPRESENTAÇÃO. CONSELHO REGIONAL DE ENGENHARIA E AGRONOMIA DO ESTADO DE SÃO PAULO - CREA/SP. PREGÃO ELETRÔNICO. CONTRATAÇÃO DA PRESTAÇÃO DE SERVIÇOS DE TI. INDÍCIOS DE IRREGULARIDADES EM TODAS AS FASES DO CERTAME LICITATÓRIO. INDÍCIOS DE SUPERFATURAMENTO. REPRESENTAÇÃO CONHECIDA. PRESENÇA DO FUMUS BONI IURIS E DO PERICULUM IN MORA. CONCESSÃO DE MEDIDA CAUTELAR INAUDITA ALTERA PARS ESTABELECENDO TETO PARA O VALOR DOS PAGAMENTOS MENSAIS. OITIVA DO CREA/SP E DA EMPRESA CONTRATADA. INSPEÇÃO. DILIGÊNCIAS. PROCEDÊNCIA DA REPRESENTAÇÃO. DETERMINAÇÕES. CONSTITUIÇÃO DE PROCESSO APARTADO DE TOMADA DE CONTAS ESPECIAL PARA APURAÇÃO DAS RESPONSABILIDADES. EMBARGOS DE DECLARAÇÃO. CONHECIMENTO. AUSÊNCIA DE CONTRADIÇÃO, OBSCURIDADE OU OMISSÃO. REJEIÇÃO.

REPRESENTAÇÃO (REPR)

Secretaria de Fiscalização de Tecnologia da Informação (Sefti).

Atuo nestes autos com fundamento no art. 27-A da Resolução-TCU 175/2005, tendo em vista ter sido designado, por meio da Portaria-TCU nº 61-SEAE, de 26/8/2021, substituto do eminente Ministro Benjamin Zymler.
2.	Trago à apreciação deste Plenário embargos de declaração opostos pela empresa Major RP3 Soluções em Tecnologia Ltda. ao Acórdão 1732/2021-TCU-Plenário, que apreciou representação formulada pela Secretaria de Fiscalização de Tecnologia da Informação (Sefti) noticiando possíveis irregularidades ocorridas no Pregão Eletrônico 32/2019, promovido pelo Conselho Regional de Engenharia e Agronomia do Estado de São Paulo - Crea-SP, bem como na execução do contrato dele decorrente (C-005/2020) , celebrado com a embargante pelo valor de R$ 16.800.000,00.
3.	O referido contrato foi assinado em 27/2/2019, com vigência inicial de 36 meses, tendo por objeto "o gerenciamento de serviços com assistente virtual cognitivo (A.I.) criação de dashboard, sob forma de serviços de provisionamento em nuvem, na modalidade SaaS (Software As a Service) , tendo como modelo de implantação a nuvem pública, provisionamento de serviços de TI para operacional e visualização e tomada de decisão, incluindo a estrutura de Hardware e todo o software necessário a sua operação, administração do ambiente e das ações, suporte técnico, operação assistida, atualização de versão e o desenvolvimento dos produtos da solução."
4. 	Em suma, trata-se da contratação de um robô virtual, uma ferramenta de inteligência artificial, para atendimento automatizado ao público, sem a necessidade de intervenção humana. Segundo a justificativa da contratação presente no termo de referência, o Crea-SP disponibiliza uma série de serviços para usuários internos e externos que poderiam ser atendidos por robôs automatizados e integrados com a ferramenta de gerenciamento de serviço. Essa tecnologia possibilitaria resolver um elevado número de chamados sem a necessidade de intervenção humana, sendo esses atendimentos gravados em repositórios e, por sua vez, totalmente documentados e compartilhados por toda a equipe de atendimento.
5.	Esta representação foi autuada a partir do exame realizado pela equipe de acompanhamento de editais e contratações de TI da Sefti, que identificou os seguintes indícios de irregularidade na contratação em tela:
a) ausência de análise efetiva das soluções alternativas de gerenciamento de serviços disponíveis no mercado, o que estaria em desacordo com o estabelecido no art. 6º e no Anexo III, item 6, alínea "f", da Instrução - Crea-SP 2.594/2018;
b) exigência de declaração de fabricante como condição de habilitação técnica (item 9.11.2 do edital do PE 32/2019) , com possível violação ao art. 3º, §1º, inciso I, da Lei 8.666/1993 e à jurisprudência deste Tribunal (Acórdãos 480/2019, relatado pelo Ministro Aroldo Cedraz; 2.301/2018, relatado pelo Ministro José Múcio Monteiro, e 1.805/2015, relatado pelo Ministro Weder de Oliveira, todos do Plenário do TCU) ;
c) exigência de que a solução de gerenciamento de serviços e o assistente virtual (IA) fossem do mesmo fabricante na modalidade SaaS (item 8.1.106 do TR do edital do PE 32/2019) , em aparente desacordo com o disposto nos arts. 3º, § 1º, inciso I, da Lei 8.666/1993 e 63, inciso I, da Instrução - Crea-SP 2.594/2018;
d) especificações técnicas contidas no TR se mostram excessivas e direcionam a licitação para a solução da fabricante ServiceAide e para a ferramenta de acesso remoto AnyDesk, em suposto descumprimento ao previsto nos arts. 3º da Lei 8.666/1993 e 63, incisos I e II, da Instrução - Crea-SP 2.594/2018;
e) elaboração do ETP sem que conste a memória de cálculo utilizada para definir os quantitativos estipulados no item 34.1 do edital e nos itens 8.1.156, 8.1.182.8 e 11.1.35.6 do termo de referência, contrariando o disposto nos arts. 15, § 7º, inciso II, da Lei 8.666/1993 e 6º da Instrução - Crea-SP 2.594/2018;
f) ausência do catálogo de serviços mensurados em UST no edital do PE 32/2019, o que afrontaria o estabelecido no art. 15, § 7º, inciso II, da Lei 8.666/1993 e a jurisprudência deste Tribunal (itens 9.1.3.7 e 9.1.3.8 do Acórdão 2037/2019-TCU-Plenário) ;
g) não apresentação dos critérios usados para a escolha das empresas consultadas, assim como da marca das soluções comercializadas por essas empresas;
h) ausência de justificativa para a estimativa de preços realizada sem o detalhamento dos custos unitários e limitada à consulta a fornecedores, em desacordo com o art. 10, inciso X, da Instrução - CREA-SP 2.594/2018;
i) previsão de pagamento em parcela única da subscrição das licenças na modalidade SaaS para o período de 36 meses da vigência contratual (item 37.1 do TR do edital) , caracterizando pagamento antecipado, em desacordo com o estatuído no item 18.1 do edital;
j) publicação do edital do PE 32/2019 sem análise prévia da área jurídica, infringindo o parágrafo único do art. 38 da Lei 8.666/1993, bem como inclusão de documentos no processo administrativo L-124/2019 com informações inverídicas (manifestação da Chefe da Ulic - folha 320; manifestação do Superintendente Administrativo - folha 218) ;
k) manutenção de cláusulas (itens 14.3 do edital e 33.1 do TR) que permitem a prorrogação do contrato, em desacordo com a recomendação do Parecer Jurídico 239/2019-DCT/SUPJUR;
l) aceitação de documento inválido (declaração de fabricante) para atestar a capacidade técnica da empresa Major, exigida no item 9.11.1 do edital do PE 32/2019, em afronta ao princípio da vinculação ao instrumento convocatório, previsto nos arts. 3º e 41, caput, da Lei 8.666/1993;
m) adjudicação e homologação da proposta da empresa Major RP3 sem que a licitante tenha fornecido a planilha de custo e de formação de preços exigida no item 8.3 do edital e ausência de análise da compatibilidade dos preços unitários da referida planilha com aqueles praticados no mercado, conforme disposto no item 8.11 do edital, em afronta ao princípio da vinculação ao instrumento convocatório, previsto nos arts. 3º e 41, caput, da Lei 8.666/1993;
n) atraso na publicação do extrato do Contrato C-005/2020, celebrado em 27/2/2020 e publicado em 26/6/2020, em desatenção aos arts. 61, parágrafo único, da Lei 8.666/1993 e 15 da Instrução - CREA-SP 2.594/2018 e à cláusula vigésima quinta, subcláusula primeira, do contrato;
o) início da prestação dos serviços pela empresa Major RP3 quando o PE 32/2019 se encontrava suspenso aguardando o julgamento de recurso interposto pela empresa Central IT, em afronta ao art. 109, § 1º, da Lei 8.666/1993 e à cláusula décima primeira da minuta do contrato, item 11.1.3, que condiciona o início dos serviços à assinatura dessa avença;
p) realização de despesas sem prévio empenho, em desacordo com o art. 60 da Lei 4.320/1964, uma vez que os serviços da OSF 1/2020 foram prestados no período compreendido entre os dias 11 e 13/2/2020 e a respectiva nota de empenho foi emitida somente no dia 17/2/2020;
q) pagamento da Nota Fiscal 21, no valor de R$ 2.366.865,67 (dois milhões trezentos e sessenta e seis mil oitocentos e sessenta e cinco reais e sessenta e sete centavos) , no dia 21/2/2020, seis dias antes da assinatura do Contrato C-005/2020;
r) aceitação da OSF 1/2020 e pagamento das notas fiscais 21, 22 e 25 sem evidência de entrega das licenças da ferramenta de acesso remoto e do pacote de serviço de envio de mensagens por WhatsApp; e
s) pagamento integral pelo serviço de criação de identidade visual sem a existência de evidências de que a contratada tenha prestado as atividades descritas nos subitens 4.4.31.1 e 4.4.31.4 a 4.4.31.11 do Contrato C-005/2020.
6.	Como resultado dos diversos indícios de irregularidade apontados, a unidade técnica observou que houve ausência de competição efetiva, uma vez que apenas três empresas participaram do PE 32/2019 (Major RP3, Hard Code e Central IT) , com a oferta de poucos lances e uma redução de somente 5% no valor negociado em relação ao montante total estimado. 
7.	Assim, com base no exame preliminar da unidade técnica, foi expedida determinação cautelar para que o Crea-SP se abstivesse de efetuar pagamentos mensais para os serviços medidos em UST no âmbito do Contrato C-005/2020 que excedessem a cifra de R$ 145.604,91 mensais até que esta Corte de Contas se pronunciasse sobre o mérito deste feito. Tal medida cautelar foi posteriormente referendada mediante o Acórdão 2755/2020-TCU-Plenário.
Após a realização da inspeção e da diligência junto à entidade, bem como da apresentação das manifestações das partes, o presente feito foi instruído no mérito pela unidade técnica, ocasião em que se verificou que o Contrato C-005/2020 fora rescindido, em comum acordo entre as partes, no dia 19/3/2021, conforme o Distrato 1/2021 (peça 118, p. 74-78) .
Além disso, a unidade técnica concluiu que esclarecimentos prestados pelo Crea-SP e pela empresa interessada não afastaram os indícios de irregularidade quanto ao sobrepreço de quantitativos de UST e de superfaturamento que deram causa à medida cautelar para limitação de pagamentos mensais à contratada. Também não foram saneados os outros diversos indícios de irregularidade, o que ensejou a proposição para que esta representação fosse julgada procedente.
Diante do exposto, esta Corte de Contas prolatou o Acórdão 1732/2021-TCU-Plenário, considerando a presente representação integralmente procedente, bem como determinando, dentre outras medidas, a constituição de processo apartado de tomada de contas especial e, por conseguinte, a citação solidária dos responsáveis, com vistas a obter o ressarcimento do pagamento por serviços que não foram prestados integralmente (software para acesso remoto - débito de R$ 142.652,00) e por serviços superfaturados (serviços mensurados em UST - débito de R$ 1.104.379,46) . Outrossim, foi acolhida a proposta de promoção das audiências dos gestores do Crea-SP, em razão das impropriedades que não geraram dano ao Erário.
Irresignada com o desfecho processual, a empresa Major RP3 Soluções em Tecnologia Ltda. interpôs embargos de declaração contra o Acórdão 1732/2021-TCU-Plenário, apresentando as seguintes alegações:
a) entre os achados da unidade técnica e que subsidiaram a decisão embargada, consta que as circunstâncias verificadas denotam que "[...] os gestores do Crea-SP apresentaram informações inverídicas em seus respectivos pronunciamentos de modo intencional, não sendo possível acolher a alegação da empresa contratada de que a publicação do edital sem análise prévia da área jurídica consistiria em mero erro formal";
b) ocorre que tais fatos seriam insuficientes para afastar as alegações da embargante, de modo que houve omissão quanto aos argumentos lançados em sua defesa, bem como obscuridade quanto às razões pelas quais não teria sido afastada a irregularidade relativa à publicação do edital do PE 32/2019 sem análise prévia da área jurídica;
c) a discussão quanto à formulação de parecer jurídico posterior à publicação do certame seria irrelevante, ao se considerar que os termos constantes do edital de licitação foram avalizados pelo corpo jurídico;
d) não haveria nos autos prova de que a ausência de parecer jurídico prévio tenha maculado a lisura do certame ou causado qualquer dano ao erário;
e) o parecer emitido por procurador ou advogado de órgão da administração pública não seria ato administrativo, representando apenas opinião técnico-jurídica que orienta o administrador na tomada da decisão, quando da prática do ato administrativo;
f) em razão de o edital de licitação ter sido avalizado pelo corpo jurídico e de não estar evidenciado que a ausência de parecer jurídico prévio tenha maculado a lisura do certame ou causado qualquer dano ao erário, não há que se falar em nulidade da licitação por irregularidade substancial;
g) nesse contexto, e levando-se em conta que o órgão licitante se manifestou, ainda que de forma posterior, aprovando os termos do certame, não haveria razões para concluir que não foram afastados os indícios de irregularidade quanto à publicação do edital do PE 32/2019 sem análise prévia da área jurídica;
h) ademais, o parecer jurídico previsto no art. 38, inciso VI, da Lei 8.666/1993 é manifestação meramente opinativa, não acarretando a vinculação do ato à opinião externada, de maneira que a ausência de parecer jurídico prévio constitui, quando muito, mera irregularidade procedimental do certame licitatório, cuja inobservância não tem o condão de maculá-lo;
i) a decisão recorrida entendeu que a divergência entre as cláusulas que tratam da prorrogação do contrato decorreria do fato de que "[...] o parecer jurídico foi elaborado após a publicação do edital e que os gestores tentaram encobrir essa irregularidade, pois existia recomendação para unificação de duração do contrato (peça 9, p. 227, item 15) e o Superintendente Administrativo afirmou no despacho de 18/12/2019 que o item 15 do parecer foi 'saneado com a unificação do contrato em 36 meses, eliminadas as divergências, conforme apontado na manifestação técnica às fls. 218' (peça 9, p. 233-234) ";
j) as discrepâncias relatadas aparentemente decorreram do aproveitamento de minutas de editais e de termo de referência, cada um com uma previsão distinta;
k) além disso, a unidade técnica considerou plausível a tese da empresa contratada de possível equívoco ao copiar minutas de outros editais e que esse erro poderia ser considerado de menor gravidade quando analisado de forma isolada;
l) porém, houve obscuridade quando o TCU concluiu que não teria sido afastada a irregularidade relativa à divergência de cláusulas que tratam da prorrogação do contrato;
m) houve omissão e obscuridade na análise do TCU quanto aos motivos pelos quais se considerou imprestável a pesquisa de preços realizada pela equipe de planejamento;
n) no caso em análise, há quantitativo especificado de licenças a serem adquiridas e serviços a serem prestados, assim como preceitua o mandamento legal, muito embora a estimação dos itens demandados não esteja devidamente carreada ao processo licitatório;
o) a pesquisa de mercado seguiu o disposto no art. 15, §7º, inciso II, da Lei 8.666/1993;
p) ademais, o detalhamento de custos unitários e o cálculo de salários dos profissionais previstos no projeto se destinam a verificar a adequação de preços do certame e não das cotações recebidas, como pretende a unidade técnica;
q) a equipe de planejamento realizou pesquisa de preços com três empresas, universo amplamente considerado satisfatório, inclusive pelo TCU, detalhando todos os elementos necessários para a cotação de preços e para a verificação dos preços médios de mercado;
r) haveria contradição quando a unidade técnica afirmou que "restou demonstrado nos parágrafos 278-283 que o catálogo de serviços adotado no Contrato C-005/2020 contém graves distorções que o tornam imprestável para o balizamento de preços", pois, em outra passagem, aduziu que "o item 4 desta instrução apontou sérias deficiências na pesquisa de preços realizada pelo Conselho, como a ausência de catálogo de serviços, que devem ensejar a audiência dos integrantes da equipe de planejamento da contratação"; e
s) assim, vale observar que, em um momento, se afirma que há indícios suficientes de que o catálogo de serviços apresenta sobrepreço e, em outro, que a ausência de catálogo de serviços resultou em sérias deficiências na pesquisa de preços realizada pelo Conselho, situações claramente inconciliáveis e contraditórias.
Diante do exposto, o embargante requer o acolhimento de sua peça recursal com efeito suspensivo e, no mérito, o provimento do recurso para que sejam esclarecidas as obscuridades, sanadas as contradições e supridas as omissões acima apontadas, atribuindo-se efeitos infringentes para afastar a sua condenação ao ressarcimento do suposto sobrepreço.
II
Feita a devida contextualização dos fatos, julgo preliminarmente que os presentes embargos de declaração atendem aos requisitos objetivos dessa modalidade recursal, uma vez que fazem menção à ocorrência de omissão, obscuridade e contradição na deliberação recorrida, bem como são tempestivos, motivo pelo qual conheço do recurso, com fulcro nos artigos 32, inciso II, e 34, caput e § 1º, da Lei 8.443/1992.
No mérito, convém destacar que não observei a ocorrência de nenhum dos supostos vícios suscitados pela embargante, que fez menção na sua peça recursal às hipóteses para conhecimento dos embargos declaratórios (omissão, contradição e obscuridade) sem materialmente satisfazê-los. 
Não acolho as várias alegações do embargante tratando da irregularidade atinente à publicação do edital do PE 32/2019 sem análise prévia da área jurídica, o que infringiu o parágrafo único do art. 38 da Lei 8.666/1993.
Não se trata de mera irregularidade formal, como pensa a embargante, pois a manifestação posterior do órgão de assessoramento jurídico não convalidou as cláusulas editalícias, que foram publicadas em desconformidade com o parecer, consoante demonstra o seguinte trecho do relatório que embasou o Acórdão 1732/2021-TCU-Plenário (grifos acrescidos) :
"159.	A instrução inicial identificou indícios de que os gestores do Conselho autorizaram a publicação do edital do PE 32/2019 antes de a área jurídica analisar a minuta do edital e de que tentaram encobrir essa irregularidade com a inclusão dos documentos no processo administrativo fora da ordem em que foram efetivamente elaborados.
160.	A Figura 1 apresenta a ordem em que os documentos foram criados/assinados e não como constam do processo administrativo L-124/2019, sendo possível observar que o parecer jurídico foi assinado/elaborado (17/12/2020) após a publicação do edital (9/12/2020) :

Figura 1 - Linha de tempo entre o envio da minuta do edital para análise jurídica e a abertura da sessão pública
161.	A Chefe da Unidade de Licitações e Contratos (Ulic) teria fornecido informações inverídicas ao enviar o processo para aprovação do Superintendente Administrativo em 6/12/2019 dizendo que a área jurídica já tinha analisado o edital.
162.	O pronunciamento da Chefe da Ulic, datado de 6/12/2019 (peça 10, p. 194) , e acostado à folha 320 do processo administrativo, mencionou o parecer jurídico, a manifestação da área técnica e o despacho do Superintendente como se já tivessem sido elaborados. Porém, tais artefatos só foram criados/assinados nos dias 17/12/2019 e 18/12/2019, em que pese terem sido anexados às folhas 210-219 do processo administrativo (peça 9, p. 223-234) .
163.		De igual sorte, há indícios de que o Superintendente Administrativo assinou o Despacho SUPADM, datado de 18/12/2019 (peça 9, p. 233-234) , com informações inverídicas, pois no despacho o gestor encaminhou o processo para "publicação da licitação" sendo que o edital já tinha sido publicado no dia 9/12/2019 por autorização do próprio Superintendente, conforme Solicitação ULIC 239/2019 (peça 10, p. 197) .
164.		Por fim, parte das recomendações contidas no Parecer Jurídico 239/2019-DCT/SUPJUR não foram cumpridas, apesar de o Superintendente Administrativo afirmar no despacho que todas foram aceitas e implementadas (peça 9, p. 233-234) . 	Cite-se, como exemplo, a recomendação para informar o valor estimado da contratação no item 34.2 do TR (item 20 - peça 9, p. 228) . Apesar de o Superintendente afirmar que o item 20 foi atendido (peça 9, p. 234) , o edital publicado não apresenta o valor estimado da contratação (peça 5, p. 118, item 34.2) . 
165.	A aparente tentativa de dissimular a publicação do edital sem análise jurídica prévia só teria sido possível porque os processos administrativos do Crea-SP ainda são feitos em papel, o que permite a inserção de documentos nos autos fora da ordem em que foram realmente elaborados.
[...]
Análise
168.	A alegação do Conselho de que houve apenas um equívoco no registro das datas dos documentos não se mostra razoável uma vez que, para ser verídica essa tese, o suposto engano teria que ter ocorrido em três documentos emitidos por três esferas distintas: i) Parecer Jurídico, assinado em 17/12/2020 pela área jurídica; ii) Nota Técnica assinada em 17/12/2020 pelo chefe da UIT que analisou parte das recomendações do referido parecer; e iii) Despacho SUPADM assinado em 18/12/2020 pelo Superintendente Administrativo em que o gestor atestou a conformidade do edital com o parecer jurídico e autorizou a publicação do instrumento convocatório (peças 223-234) .
169.	Ademais, observou-se na instrução preliminar que recomendações contidas no parecer jurídico que demandariam alterações no edital (itens 15, 18 e 20 do parecer) não foram atendidas, apesar de o Superintendente ter assegurado em seu despacho que o edital tinha sido ajustado.
170.	As circunstâncias ora descritas demonstram que os gestores do Crea-SP apresentaram informações inverídicas em seus respectivos pronunciamentos de modo intencional, não sendo possível acolher a alegação da empresa contratada de que a publicação do edital sem análise prévia da área jurídica consistiria em mero erro formal."
 Assim, é totalmente equivocada a alegação da embargante no sentido de que os termos constantes do edital de licitação foram posteriormente avalizados pelo corpo jurídico.
Além disso, discordo da conclusão da embargante de que não existe nos autos prova de que a ausência de parecer jurídico prévio tenha maculado a lisura do certame ou causado qualquer dano ao erário. Ao contrário do alegado, os dezenove indícios de irregularidade sintetizados no quarto parágrafo deste voto são evidências várias e concordantes de que a contratação em tela causou prejuízos aos cofres públicos, bem como ocorreu em um ambiente restritivo e direcionado para que a recorrente se sagrasse vencedora do certame.
Apenas para argumentar, ainda que se entendesse que a realização da licitação sem o prévio parecer jurídico não fosse causa isolada para a anulação do certame ou que tal parecer fosse meramente opinativo, tais fatos não teriam o condão de sanear todas as outras irregularidades observadas no procedimento licitatório. Tampouco legitimaria a edição de atos administrativos embasados em informações inverídicas e em parecer inexistente.
Assim, houve manutenção de cláusulas (item 14.3 do edital e item 33.1 do termo de referência) que permitiriam a prorrogação do contrato, em desacordo com recomendação do Parecer Jurídico 239/2019-DCT_SUPJUR. 
O embargante aventa a hipótese de que a discrepância relatada acima decorreria de um possível reaproveitamento de minutas de editais e de termo de referência, cada um com uma previsão distinta. No entanto, independentemente de sua causa, a aludida irregularidade foi confirmada pelo acórdão embargado e, no âmbito do processo apartado constituído por aquela deliberação, será examinada a conduta dos responsáveis por tal impropriedade, momento em que os agentes terão a oportunidade de explicar as circunstâncias que ocasionaram sua ocorrência.
Por outro lado, no que interessa ao controle objetivo do Contrato C-005/2020, a irregularidade foi confirmada pelo Acórdão 1732/2021-TCU-Plenário. Consoante exposto no relatório que embasou a referida deliberação, o edital do PE 32/2014 apresentava informações contraditórias quanto ao prazo de vigência do ajuste. Por um lado, o item 14.3 do edital do PE 32/2014 previa a vigência de 36 meses para o instrumento contratual, com possibilidade de prorrogação nos termos da Lei 8.666/1993, enquanto o item 22.1 vedava a possibilidade de prorrogação (peça 5, p. 31 e 40) .  Por outro lado, o item 33.1 do TR estabelecia a vigência contratual de 36 meses, podendo o serviço de manutenção das licenças ter a sua duração renovada por iguais e sucessivos períodos, limitados a 48 meses, nos termos do artigo 57, inciso II, da Lei 8.666/1993.
Portanto, as alegações da embargante não afastam a irregularidade consignada pela manutenção de cláusulas (item 14.3 do edital e item 33.1 do TR) que permitiriam a prorrogação do contrato, em desacordo com recomendação do Parecer Jurídico 239/2019-DCT-SUPJUR.
No que tange ao grupo de argumentos apresentados acerca da deficiência na pesquisa de mercado, observo que o estudo técnico preliminar e o termo de referência não apresentaram análise adequada dos preços estimados, o que pode ter ocasionado uma estimativa da contratação com sobrepreço, pois o cálculo do preço previsto para a contratação se baseou somente em pesquisa com três fornecedores, sem conter o detalhamento de custos unitários e o cálculo dos salários dos profissionais previstos no projeto. Assim, não existiriam elementos suficientes para verificar se as cotações recebidas estavam de acordo com o parâmetros de mercado. Permito-me ainda repisar o exame realizado pela Sefti sobre o assunto:
"136. O Conselho não justificou a pesquisa de preços limitada a fornecedores e não soube informar de forma objetiva quais foram as soluções ofertadas pelas empresas Hard Code e Point Out na cotação de preços, limitando-se a apresentar telas dos sites das referidas empresas. 
137. A proposta da empresa Point Out pode ter se referido à solução ServiceAide ou à solução ServiceNow, pois são as duas marcas que constam em seu site. No caso da empresa Hard Code, não há evidência de que a empresa comercializa solução de gerenciamento de serviços, pois as telas apresentadas pelo Crea-SP mencionam somente a prestação de serviços de consultoria de TI (peça 116, p. 1-3, p. 1.3.2) . 
138. Vale reiterar as considerações feitas na análise inicial de que as duas empresas supracitadas não aparentavam ter capacidade técnica e/ou econômica para prestar os serviços previstos no PE 32/2019, cujo valor total estimado era cerca de R$ 17 milhões, uma vez que a empresa Point Out tem capital social de R$ 200,00 e a empresa Hard Code, criada em 16/7/2018, tem capital social de R$ 1.000,00 (peça 22, p. 4 e 6) .
139. Não é possível, portanto, considerar satisfatório o conjunto de empresas consultadas. Ao contrário, a situação ora descrita indica que a equipe de planejamento realizou pesquisa de preços de forma meramente formal, pois não se preocupou em saber quais eram as marcas dos produtos ofertados pelas empresas e não buscou selecionar organizações com capacidade técnica e/ou econômica para prestar os serviços licitados.
140. Ademais, a pesquisa de preços limitada a fornecedores tem alta probabilidade de apresentar preços superestimados, tendo em vista o desinteresse das empresas revelarem com antecedência os preços que estariam dispostos a praticar no certame, como já foi explanado no parágrafo 89. 
141. Outra falha identificada diz respeito à ausência de detalhamento dos custos unitários dos componentes da solução de gerenciamento de serviços (itens 1, 2 e 3 do Quadro 3) . O Crea-SP não detalhou os custos unitários das licenças do sistema de gerenciamento de serviços (130 concorrentes e 20 nomeadas) e do assistente virtual (400 mil atendimentos e 200 mil execuções do orquestrador de automatização) e do pacote de 2.250 mensagens por WhatsApp, englobando tudo em um único item e impossibilitando comparações parciais com outras contratações públicas.
142. Ante o exposto, entende-se que os esclarecimentos prestados pelo Crea-SP e pela empresa contratada não afastaram os indícios de irregularidade quanto à deficiência na realização de pesquisa de preços que embasou o orçamento estimado da contratação, nem tampouco a ausência de detalhamento dos custos unitários dos componentes da solução de gerenciamento de serviços."
Em acréscimo ao exame acima, observo que há remansosa jurisprudência desta Corte de Contas no sentido de que a amplitude da pesquisa de preços deve ser proporcional à complexidade e ao vulto da contratação. A título de exemplo cito o entendimento exarado no Acórdão 713/2019-TCU-Plenário, no sentido de que a pesquisa de preços para elaboração do orçamento estimativo da licitação não deve se restringir a cotações realizadas junto a potenciais fornecedores, devendo ser utilizadas outras fontes como parâmetro, a exemplo de contratações públicas similares, sistemas referenciais de preços disponíveis, pesquisas na internet em sítios especializados e contratos anteriores do próprio órgão.
Diversos outros julgados fazem menção ao que se denomina "cesta de preços aceitáveis", conforme enunciados citados a seguir:
"As estimativas de preços prévias às licitações devem estar baseadas em cesta de preços aceitáveis, tais como os oriundos de pesquisas diretas com fornecedores ou em seus catálogos, valores adjudicados em licitações de órgãos públicos, sistemas de compras (Comprasnet) , valores registrados em atas de SRP, avaliação de contratos recentes ou vigentes, compras e contratações realizadas por corporações privadas em condições idênticas ou semelhantes"  (Acórdão 2637/2015-TCU-Plenário) .
"Esse conjunto de preços ao qual me referi como 'cesta de preços aceitáveis' pode ser oriundo, por exemplo, de pesquisas junto a fornecedores, valores adjudicados em licitações de órgãos públicos - inclusos aqueles constantes no Comprasnet -, valores registrados em atas de SRP, entre outras fontes disponíveis tanto para os gestores como para os órgãos de controle - a exemplo de compras/contratações realizadas por corporações privadas em condições idênticas ou semelhantes àquelas da Administração Pública -, desde que, com relação a qualquer das fontes utilizadas, sejam expurgados os valores que, manifestamente, não representem a realidade do mercado."  (voto condutor do Acórdão 2170/2007-TCU-Plenário) .
"Não se pode aceitar aqui o argumento do Sr. [pregoeiro] no sentido de que "o atendimento ao inciso V do art. 15 da Lei 8.666/1993 [as compras, sempre que possível, deverão balizar-se pelos preços praticados no âmbito dos órgãos e entidades da Administração Pública] só poderia ser feito após a realização do certame". Ao contrário, afigura-se-me inconteste que a intenção do legislador foi justamente orientar os que elaboram orçamentos - definem valores de referência - em certames licitatórios visando à aquisição de determinado objeto a, antes de mais nada, verificar os preços pelos quais a própria administração pública vem contratando o mesmo item demandado. O melhor parâmetro, portanto, são os preços que vêm sendo praticados em contratos envolvendo outros entes públicos. Nesse sentido, a mera consulta de preços a alguns fornecedores do segmento de mercado em que se insere o aludido objeto deve, pois, ser vista como prática subsidiária, suplementar."  (voto condutor do Acórdão 171/2012-TCU-Plenário) .
"É recomendável que a pesquisa de preços para a elaboração do orçamento estimativo da licitação não se restrinja a cotações realizadas junto a potenciais fornecedores, adotando-se, ainda, outras fontes como parâmetro, como contratações similares realizadas por outros órgãos ou entidades públicas, mídias e sítios eletrônicos especializados, portais oficiais de referenciamento de custos."  (Acórdão 2816/2014-TCU-Plenário) .
No mesmo sentido, cito os Acórdãos 1.375/2007, 2.479/2009, 280/2010, 819/2010 e 2.336/2019, todos do Plenário.
Por fim, trato da suposta contradição quando a unidade técnica afirmou que "restou demonstrado nos parágrafos 278-283 que o catálogo de serviços adotado no Contrato C-005/2020 contém graves distorções que o tornam imprestável para o balizamento de preços", pois em outra passagem a Sefit informou que "o item 4 desta instrução apontou sérias deficiências na pesquisa de preços realizada pelo Conselho, como a ausência de catálogo de serviços, que devem ensejar a audiência dos integrantes da equipe de planejamento da contratação".
Na verdade não há contradição alguma, pois o primeiro período acima se refere à forma como o contrato foi medido, ao passo que o segundo período trata do planejamento da licitação em que se verificou que, apesar de o edital ter adotado formalmente o modelo de contratação por resultado, a equipe de planejamento não elaborou o catálogo de serviços detalhando as atividades que seriam executadas com os respectivos esforços e complexidades.
A medição dos serviços se baseou em catálogo de serviços entregue pelo Crea-SP à empresa Major RP3 posteriormente à realização do certame, conforme explicitado no trecho abaixo, reproduzido do relatório que embasou o Acórdão 1732/2021-TCU-Plenário (grifos acrescidos) :
"199. Embora o Crea-SP tenha estabelecido o pagamento de serviços pela métrica UST (peça 5, p. 101, item 20) , o edital não apresentou o catálogo de serviços contendo os insumos necessários para a precificação das atividades. 
120. A necessidade de definir previamente o catálogo de serviços em contratos que utilizam a métrica UST foi objeto de análise no Acórdão 2037/2019-TCU-Plenário, de relatoria do Ministro-Substituto Augusto Sherman, destacando-se as seguintes deliberações:
[...]
121. Apesar de o catálogo de serviços ser peça essencial para possibilitar o cálculo adequado do quantitativo de UST e, por consequência, do valor estimado da contratação, somente na reunião inicial do Contrato C-005/2020 é que a Autarquia entregou à empresa Major o catálogo de serviços que deveria ser usado para precificar as atividades (peça 13, p. 64-72) ." 
Portanto, inexistindo vícios a serem sanados na deliberação atacada, devem ser rejeitados os embargos da empresa Major RP3 Soluções em Tecnologia Ltda.
	Com essas considerações, voto no sentido de que seja adotado o Acórdão que ora submeto à apreciação deste Colegiado.
TCU, Sala das Sessões,  em 1º de setembro de 2021.
Ministro-Substituto AUGUSTO SHERMAN CAVALCANTI 
Relator